---
title: "Analise da prova INEP 2015"
author: "Felipe Argolo (felipe.c.argolo@prontonmail.com)"
date: "May 9, 2018"
output: html_document
---

## Situação das escolas brasileiras segundo o INEP 2015 - *Provinha*

Dados obtidos do portal oficial INEP (http://portal.inep.gov.br/web/guest/inicio).  i
Prova nacional aplicada em 2015. 

### Dados

Os dados são disponíveis numa planilha .xlsx. Fiz algumas mudanças usando a interface do Excel para que ficássemos com uma linha de cabeçalho descritiva o suficiente. 
```{r,include=FALSE,echo = FALSE}
library(xlsx)
library(knitr)
library(purrr)
library(dplyr)
library(car)
library(ggplot2)
setwd("~/pvota/static/reports/analysis/")
inep2015_df <- read.xlsx("../data/saeb/estados-saeb-2015-clean-v2.xlsx",sheetIndex=1)
```


Algumas recodificações. Dados perdidos parecem zerados no banco. Isso deve ser corrigido.
```{r , echo=FALSE}
inep2015_df_NA <- inep2015_df %>% 
  purrr::map(function(x) car::recode(x,"0='NA'")) %>%
  as.data.frame()
```

Seleciono apenas os dados individuais, sem contar valores de soma de classes. Essa variáveis("Total") constam como uma observação a mais.  
A sessão a seguir plota sedes Rurais e urbanas das redes Privada, Estadual, Municipal e Federal.  

```{r,fig.width=14, fig.height=7,warning=FALSE,echo=FALSE}
inep2015_df_NA %>% filter(localizacao %in% c("Rural","Urbana") & dependecia_adm %in% c("Estadual","Federal","Municipal","Privada")) %>% select(uf,dependecia_adm,X5o_ano_ling_port) %>% kable()

mono_inep_2015 <- inep2015_df_NA[(inep2015_df_NA$dependecia_adm %in% c("Estadual","Federal","Municipal","Privada") &
                                   inep2015_df_NA$localizacao %in%
                                   c("Rural","Urbana")),]

ggplot(mono_inep_2015,
       aes(x=uf,
           y=as.numeric(as.character(X5o_ano_ling_port)),
           color=localizacao))+
  geom_point(mapping=aes(shape=dependecia_adm),size=6,alpha=0.6)+
  scale_shape(name="Rede de Ensino")+
  #geom_text(aes(label=dependecia_adm),hjust=0.3, vjust=0,
  #          position = position_dodge(width = 0.5), 
  #          size=2.5,color="#000000",alpha=0.7)+
  theme(axis.text.x = element_text(angle = 90, hjust = 1))+
  scale_color_discrete(name="Tipo")+
  ylab("Nota - INEP 2015 - Português")+
  xlab("Unidade Federativa")+
  theme_bw()
```
  
# Conclusões
Em todo o território brasileiro, para língua portuguesas escolas do meio rural apresentam menores notas em diferentes Redes de ensino.
As 5 maiores notas pertencem à rede privada em São Paulo, Minas Gerais e Espírito Santo.
